臺灣桃園地方法院刑事裁定
111年度聲字第1103號
聲明異議人  林年進
聲明異議人
即  受刑人  林鈺崑


上列聲明異議人即受刑人因違反洗錢防制法案件，對於臺灣桃園
地方檢察署檢察官之執行指揮命令（111年度執助字第827號），
聲明異議，本院裁定如下：
    主  文
聲明異議駁回。
    理  由
一、聲明異議意旨如附件所示。
二、按執行裁判由為裁判法院之檢察官指揮之，刑事訴訟法第45
    7條第1項前段定有明文。次按犯最重本刑為5年以下有期徒
    刑以下之刑之罪，而受6月以下有期徒刑或拘役之宣告者，
    依刑法第41條第1項規定，固得易科罰金。但易科罰金，難
    收矯正之效或難以維持法秩序者，不在此限。又依前項規定
    得易科罰金而未聲請易科罰金者，以及受6月以下有期徒刑
    或拘役之宣告，而不符前項易科罰金之規定者，依同條第2
    項、第3項規定，固均得易服社會勞動。然因身心健康之關
    係，執行顯有困難者，或易服社會勞動，難收矯正之效或難
    以維持法秩序者，不適用之，同條第4項定有明文。另上開
    易刑處分之否准，係法律賦予檢察官指揮執行時之裁量權限
    ，執行檢察官自得考量受刑人之實際情況，是否有難收矯正
    之效或難以維持法秩序，以作為其裁量是否准予易科罰金或
    易服社會勞動之憑據，非謂一經判決宣告易科罰金之折算標
    準，執行檢察官即應為易科罰金或易服社會勞動之易刑處分
    。另所謂「難收矯正之效」及「難以維持法秩序」，乃立法
    者賦與執行檢察官得依具體個案，考量犯罪特性、情節及受
    刑人個人特殊事由，審酌應否准予易刑處分之裁量權，檢察
    官就此項裁量權之行使，僅於發生裁量瑕疵之情況，法院始
    有介入審查之必要，倘檢察官之執行指揮，其程序上已給予
    受刑人就其個人特殊事由陳述意見之機會（包括在檢察官未
    傳喚受刑人，或已傳喚受刑人但受刑人尚未到案前，受刑人
    先行提出易科罰金聲請等情形），實體上並已就包含受刑人
    所陳述關於其個人特殊事由在內之刑法第41條第1項但書或
    第4項所指情形予以衡酌考量，則難認其裁量權之行使有何
    違法或不當可言。易言之，執行檢察官就受刑人是否確因易
    科罰金或易服社會勞動，而有難收矯正之效，或難以維持法
    秩序之情事，有裁量判斷之權限，法院僅得審查檢察官裁量
    時其判斷之程序有無違背法令、事實認定有無錯誤、其審認
    之事實與刑法第41條第1項但書、第4項之裁量要件有無合理
    關連、有無逾越或超過法律規定之範圍等問題，原則上不宜
    自行代替檢察官判斷受刑人有無上開情事。倘執行檢察官經
    綜合評價、衡酌後，仍認受刑人有上開不適宜為易刑處分之
    情形，而為否准受刑人易科罰金或易服社會勞動之執行命令
    ，則屬執行檢察官裁量權之合法行使範圍，自不得任意指為
    違法或不當（最高法院110年度台抗字第1188號裁定意旨參
    照）。另法務部為妥適運用易服社會勞動之相關規定，並使
    檢察機關辦理易服社會勞動在執行作業上有統一客觀之標準
    可循，特制定「檢察機關辦理易服社會勞動作業要點」第5
    點第4項規定：本案未聲請易服社會勞動、聲請未獲准許或
    准許易服社會勞動後而入監執行者，不得再聲請易服社會勞
    動；同要點第5點第9項對於：⑴經通緝或拘提到案者。⑵因有
    逃亡或反覆實施犯罪之虞而於執行時仍在押者，或另犯最輕
    本刑為5年以上有期徒刑之罪而於執行時仍在押者。⑶前經准
    許易服社會勞動，嗣無正當理由不履行或履行期間屆滿仍未
    履行完畢，致執行原宣告之徒刑或拘役者。⑷前經緩刑或緩
    起訴處分附帶命提供義務勞務，未依規定履行義務勞務而被
    撤銷緩刑或緩起訴處分確定者。⑸有不執行所宣告之刑，難
    收矯正之效或難以維持法秩序之其他事由者。認「得為」有
    確因不執行所宣告之刑，難收矯正之效或難以維持法秩序之
    事由等。自得作為認定有無「難收矯正之效」或「難以維持
    法秩序」之衡量標準之一，以避免恣意（最高法院111年度
    台抗字第354號裁定意旨參照）。
三、經查：
　㈠聲明異議人林年進非聲明異議人即受刑人（下稱受刑人）林
    鈺崑之父，此有個人資料查詢結果可按非法定代理人，揆諸
    上開規定，自不得為受刑人聲明異議，其聲明異議不合法，
    應予駁回。
　㈡復受刑人因違反洗錢防制法案件，經臺灣橋頭地方法院以110
    年度簡上字第10號判決有期徒刑4月，併科罰金新臺幣（下
    同）2萬元，罰金如易服勞役，以新臺幣1,000元折算1日確
    定，嗣經移送臺灣桃園地方檢察署（下稱桃園地檢署）以11
    1年度執助字第827號案件執行。嗣受刑人於111年3月30日通
    緝到案，經桃園地檢署檢察官詢問受刑人對即送執行之意見
    後，受刑人表示沒有意見等語，即發監執行。嗣聲明異議人
    林年進於111年4月6日向桃園地檢署聲請易服社會勞動（誤
    載為易服勞役），然執行檢察官認因被告已成年，父母非法
    定代理人，且其他家屬未附委任狀，是上開代理不合法，是
    受刑人本人未聲請易服社會勞動案件。又檢察官查閱領收登
    記簿後，確認受刑人係通緝到案，故依檢察機關辦理易服社
    會勞動作業要點第5點第4項、第5點第9項第1款之規定核發
    不准易服社會勞動之命令在案。是執行檢察官已就得否易服
    社會勞動，給予受刑人陳述意見之機會，經綜合考量犯罪特
    性與情節，具體審酌受刑人是否具有難收矯正之效，始作成
    並告知受刑人否准易服社會勞動之執行命令，程序已然完備
    ，則檢察官之指揮執行，既已給予受刑人程序保障，核無逾
    越法律授權、裁量濫用、怠惰或違反比例原則之處，其否准
    受刑人易服社會勞動之聲請，自難認有何執行指揮之違法或
    不當。聲請人固於111年4月12日再行聲請易服社會勞動（誤
    載為易服勞役），並檢附委任聲明異議人林年進之委任狀，
    惟上開聲請業經檢察官駁回在案，自無從回溯補正委任之情
    事，且既已入監服刑，揆諸上開說明，自無再聲請易服社會
    勞動，併此敘明。
四、綜上所述，檢察官之執行指揮已具體說明不准易服社會勞動
    之理由，並無違背法令、逾越法律授權、專斷等濫用權力之
    情事，核屬依法有據。聲明異議意旨徒以前詞，指摘執行指
    揮不當，為無理由，應予駁回。
五、應依刑事訴訟法第486條，裁定如主文。
中　　華　　民　　國　　111 　年　　7 　　月　　27　　日
                  刑事第十四庭  法  官  程欣儀
以上正本證明與原本無異。
不得抗告。
    　　　　　　　　　　　　　　書記官　蔡宛軒
中　　華　　民　　國　　111 　年　　8 　　月　　8 　　日